臺灣臺北地方法院刑事判決　　　　　　　　　　　　九十一年度易緝字第一一號
　　公　訴　人　臺灣臺北地方法院檢察署檢察官
　　被　　　告　甲○○
右列被告因詐欺案件，經檢察官提起公訴（八十八年度偵字第一八六六八號、八十九
年度偵緝字第二四八號），本院判決如左：
    主  文
甲○○共同意圖為自己不法之所有，以詐術使人將本人之物交付，處有期徒刑伍月，
如易科罰金，以佰元折算壹日。
    事  實
一、甲○○為富邦徵信事業有限公司台北分公司（以下簡稱富邦徵信公司）副總經理
    ，與曾俊清（富邦徵信公司之登記負責人即分公司登記之經理）、劉建濤（為富
    邦徵信公司之副總經理，二人業經本院以八十九年度易字第七四五號判決確定）
    、陳俊任（業經本院以九十年度易緝字第七四號判決，經上訴臺灣高等法院駁回
    確定，為富邦徵信公司業務部經理）均係公司之負責人，為對外招徠顧客並以富
    邦徵信公司名義在中國時報、臺灣日報等報章上刊登徵信廣告；嗣乙○○因有一
    筆債款需赴韓國收取，從報紙分類廣告上得知富邦徵信公司可代為處理，便與富
    邦公司業務經理陳俊任聯絡，經陳俊任轉知甲○○、曾俊清、劉建濤等人，因見
    乙○○急於收取債款而有機可乘，竟基於共同意圖為自己不法所有之犯意聯絡，
    明知富邦徵信公司所營業務僅包括（一）、企業及其負責人財務及債信資料之蒐
    集、整理、分析、研判、編譯及提供（二）、一般經濟市場及行業徵信資料之蒐
    集、分析研判、編譯及提供（三）個人信用及財產徵信資料之蒐集、分析、研判
    、編譯及提供（四）其他有關經徵信之業務，而索討債款及代收款項非公司之業
    務，且該等人亦無赴韓國取款及處理債務之意，竟於民國八十八年三月二十六日
    ，由甲○○、陳俊任、劉建濤出面，以富邦徵信公司名義，接受乙○○之委託，
    同意赴韓國收取債款，並在臺北縣泰山鄉○○路○段九六七號八樓乙○○之住處
    簽立契約，約定「赴韓國收款，總金額為新台幣（下同）一百四十二萬元正，委
    任期限為四十五天，至八十八年五月二十五日止，．．，處理過程需全程與委託
    人保持連繫，．，必需於八十八年四月八日赴韓處理」，並議定收取手續費用二
    十二萬元，乙○○則信以為真而陷於錯誤，於同年三月三十一日依約將手續費之
    一部分十二萬元匯給富邦徵信公司，詎已過四月八日，且甲○○、陳俊任、劉建
    濤等人於收受手續費後仍遲未赴韓國進行收取債款之工作，經乙○○履次以電話
    催告，並於同年六月間對富邦徵信公司發存證信函催告，甲○○等人仍不理會，
    並避不見面，乙○○始知受騙。
二、案經被害人乙○○訴由臺灣臺北地方法院檢察署檢察官偵查起訴。
    理  由
一、訊據被告甲○○坦承右揭詐欺犯行，核與告訴人於偵查及本院調查中指述情節相
    符，並有同案被告劉建濤於偵查中供稱：因其清明節要去韓國，甲○○問其有無
    趣接此案子，其即與同案被告陳俊任一起去找告訴人談等語，同案被告陳俊任於
    偵查中及本院調查中分別供稱：富邦徵信公司之實際負責人為副總經理被告甲○
    ○，劉建濤也是公司副總經理，其係業務經理，本案業務係其所找來，告訴人直
    接將錢匯到公司戶頭，相關資料其交給劉建濤處理；其與告訴人簽約時尚有劉建
    濤、甲○○等人在場，被告劉建濤是實際處理此案之人等語可資證明，並有偵查
    卷附由被告甲○○為立書人所簽立之合約書、委託契約書、第一商業銀行匯款單
    、告訴人催辦之存證信函各一紙可按，於偵查中富邦徵信公司仍持續營業並未停
    業，亦有本院向經濟部中部辦公室調閱之富邦徵信公司案卷全卷、中國時報、台
    灣日報（偵查卷內）附卷可查。綜上事證，被告甲○○、陳俊任、劉建濤等人係
    利用富邦徵信公司之名義，以在報紙上刊登徵信分類廣告之方式，對外招攬客戶
    ，並伺機對客戶進行詐欺等情，業據告訴人指述如上，告訴人與被告等人於簽立
    委任契約後，即接獲被告陳俊任之電話繳款催告，經告訴人依約繳交部份款項後
    ，被告甲○○、陳俊任、劉建濤等人即不接告訴人之電話，經告訴人以存證信函
    ，催告富邦徵信公司依約辦理，惟被告甲○○、陳俊任、劉建濤等人仍不予理會
    ，至告訴人向檢察官告訴後，被告甲○○、陳俊任、劉建濤等人則以不到庭之方
    式，相互推諉責任，本院調查中，被告甲○○、陳俊任等人亦係分別到庭，甲○
    ○、劉建濤尚且經通緝始逮捕到案，並於庭訊時將責任推給未到庭之同案被告亦
    或富邦徵信公司，亦經告訴人於本院調查時指稱：其打電話到公司詢問案子處理
    之情形，均由被告陳俊任接聽電話，卻對其謊稱不在，八十八年六月間其寫存證
    信函向公司催告時，被告陳俊任均在公司任職等語、同案被告劉建濤於本院調查
    中供稱：告訴人之案子是其與被告陳俊任到新莊去接洽，簽完約後公司沒有撥款
    ，所以沒去韓國等語及卷附之同案被告曾俊清等人之供詞可資證明，被告甲○○
    、陳俊任等人除互推責任外，自八十八年三月間與告訴人訂約後至九十一年六月
    間本院審理期間，均未提出任何依約為告訴人處理事務之資料以供調查，足認被
    告甲○○、陳俊任、劉建濤等人自訂約之始即無履約之意，被告甲○○等人與告
    訴人簽立合約，並同意依約至韓國收取債款，無非係使告訴人事後匯款之詐術，
    俟告訴人簽約陷於錯誤而付款後，即不予理會，並避不見面，被告甲○○等人共
    同意圖為自己不法所有之故意已經明確，其自白與事實相符，事證已經明確，犯
    行堪以認定，應依法論科。
二、被告甲○○任富邦徵信公司之副總經理為公司之負責人，核其所為係犯刑法第三
    百三十九條第一項詐欺取財罪。被告甲○○與陳俊任、劉建濤、曾俊清等人就詐
    欺犯行，具有犯意之聯絡及行為之分擔，為共同正犯。爰審酌被告等人利用徵信
    公司之名義，利用告訴人急於求助、信任徵信公司之心態，而伺機對告訴人施用
    詐術，取得不法利益，事後雖經催告仍不理會告訴人，使告訴人不但延誤原委託
    事務之處理，並因而損失錢財，此種犯罪行為手段惡劣，亦損害徵信同業之形象
    ，及被告甲○○於本院審理時坦承犯行，已有悔改之意，同案被告劉建濤等人已
    於本院調查期間與告訴人達成和解，並返還所收取之費用，有卷附之和解書及筆
    錄可按及被告甲○○犯後態度等一切情狀，量處如主文所示之刑，並諭知易科罰
    金之折算標準，以資懲儆。
據上論斷，應依刑事訴訟法第二百九十九條第一項前段，刑法第二十八條、第三百三
十九條第一項、第四十一條第一項，罰金罰鍰提高標準條例第一條前段、第二條，判
決如主文。
本案經檢察官王巧玲到庭執行職務
中    華    民    國    九十一    年      七        月        三十      日
                                      臺灣臺北地方法院刑事第九庭
                                          法  官  王  綽  光
右正本證明與原本無異。
如不服本判決，應於判決送達後十日內，向本院提出上訴狀。
                                          書記官  潘  惠  梅
中    華    民    國    九十一    年      七        月        三十一    日
附錄論罪科刑法條：刑法第三百三十九條
刑法第三百三十九條
一意圖為自己或第三人不法之所有，以詐術使人將本人或第三人之物交付者，處五年
  以下有期徒刑、拘役或科或併科一千元以下罰金。
二以前項方法得財產上不法之利益或使第三人得之者亦同。
三前二項之未遂犯罰之。
